最高法院刑事判決　　　　　　　　　　　　　　　八十六年度台上字第六六○三號
　　上　 訴　 人　台灣高等法院檢察署檢察官
　　上訴人即被告　甲○○
右上訴人等因被告強盜案件，不服台灣高等法院中華民國八十五年十一月廿一日第二
審判決（八十五年度上訴字第三四三○號），起訴案號：台灣板橋地方法院檢察署（
八十五年度偵字第五二一七號），提起上訴，本院判決如左：
    主  文
上訴駁回。
    理  由
按刑事訴訟法第三百七十七條規定，上訴於第三審法院，非以判決違背法令為理由，
不得為之。是提起第三審上訴，應以原判決違背法令為理由，係屬法定要件。如果上
訴理由狀並未依據卷內訴訟資料，具體指摘原判決不適用何種法則或如何適用不當，
自應認其上訴為違背法律上之程式，予以駁回。本件上訴人（下稱被告甲○○）上訴
意旨略稱：(1)警訊筆錄係依據被害人蘇麗娟所述而記載，被告因瘖啞及教育程度低，
不瞭解筆錄內容而簽字。(2)承辦警員林奎克亦稱：「路人沒有看到偷竊情形，路人也
沒有提到另外一人跑走」，與原判決認定被告與另一不詳姓名之人共同行竊之事實不
符。(3)被告於檢察官偵查中亦稱：「我是冤枉，我沒有偷東西」，怎會承認警訊筆錄
為真正。(4)被害人既知被竊皮包已為另一共犯拿走，何不叫路人追趕另一同夥，何會
向被告拿取皮包。(5)被告係因被害人搜身，始推開伊手，僅拒絕被害人搜身，並無施
強暴之行為，原判決遽處被告罪刑自屬違法等語。檢察官上訴意旨略稱：被告與另一
共犯行竊後，被告因害怕求為脫身而推開被害人企圖逃跑，該準強盜行為，應係被告
一人臨時起意所為，原判決認為二人共犯亦屬違法云云。經查原判決依憑被告甲○○
在警訊時之坦承，被害人之指訴，證人林奎克稱：「見到他要跑，被路人圍住。我是
先問甲○○筆錄……犯罪動機是甲○○用手寫的，當時他也用紙寫字表示知錯願改過
自新，是邊問邊作筆錄，並用筆談，後有將筆錄交給甲○○看，他也看得懂，且看很
久，說大聲點，他聽得懂……我們用紙筆問答，筆錄內容是根據他寫在紙上的回答，
我再寫在筆錄上」。甲○○於檢察官偵查中稱：「警訊筆錄記載都是正確」、「有寫
在紙上給警察看，有看警訊筆錄」。如被告於警訊中係供稱並未行竊，焉能供出諸多
行竊之心裡動機，認定被告竊盜，因脫免逮捕，而當場施以強暴之事實。且以被告所
辯：並無行竊，因被害人要搜其身始以手推云云，不足採信，已在理由中詳予說明。
且查被告與另一不詳姓名成年男子行竊後，被告為脫免逮捕，自行施暴，原判決之事
實及理由已有詳實記載。而準強盜罪須明示其先行之竊盜或搶奪之犯罪型態，使主文
與事實理由兩相一致，第一審判決主文諭知被告「甲○○共同竊盜，因脫免逮捕而當
場施以強暴」罪刑，原判決予以維持，核無不合。雖其理由謂被告與該不詳姓名人有
犯意聯絡及行為之分擔，而未表明竊盜部分，稍欠週詳，但其事實理由之記載，顯可
推知係指竊盜部分有共犯關係，此項瑕疵，顯不影響於判決結果，依刑事訴訟法第三
百八十條規定，尚難據為適法之第三審上訴理由，檢察官上訴意旨執以指摘，被告上
訴意旨仍執陳詞否認犯罪，純屬事實上之爭執，不涉及原判決違背法令之問題，俱核
與首揭法定要件不符，其上訴違背法律上之程式，均應予駁回。
據上論結，應依刑事訴訟法第三百九十五條前段，判決如主文。
中      華      民      國    八十六    年     十一     月     十三     日
                              最高法院刑事第四庭
                                  審判長法官  莊  來  成
                                        法官  曾  有  田
                                        法官  王  德  雲
                                        法官  謝  俊  雄
                                        法官  林  永  茂
      右正本證明與原本無異
                                              書  記  官
中      華      民      國    八十六    年     十一     月     十九     日
